【裁判字號】    98,救,22
【裁判日期】    981027
【裁判案由】    訴訟救助
【裁判全文】
高雄高等行政法院裁定
                                        98年度救字第22號
聲  請  人  甲○○
上列聲請人與相對人臺南市北區戶政事務所間戶政事件，聲請訴
訟救助，本院裁定如下：
    主  文
聲請駁回。
聲請訴訟費用由聲請人負擔。
    理  由
一、按當事人無資力支出訴訟費用者，依行政訴訟法第101條規
    定，法院固應依聲請准予救助，惟此項救助之事由，依同法
    第102條第2項及第3項，應提出能即時調查之證據以釋明之
    ，或由受訴行政法院管轄區域內有資力之人提出保證書代之
    。
二、本件聲請人聲請意旨略以：聲請人向鈞院提起行政訴訟（即
    本院98年度訴字第596號與相對人臺南市北區戶政事務所間
    之戶政事件），本應於起訴時繳納訴訟費用，惟聲請人自民
    國91年6月6日入監服刑迄今，均無收入，亦無任何財產，且
    家境困窘，尚有子女在學（分別就讀高一、國二及小三），
    無資力支出訴訟費用，請鈞院依職權調取聲請人之財產及所
    得之稅務資料後，准予訴訟救助；又聲請人應服刑至103年7
    月21日，其妻雖有工作，但因須撫養子女及供聲請人日常生
    活之用，亦無多餘金錢可供繳納本件訴訟費用；另雖有債務
    人積欠聲請人債務，但都催討無門，只有債權憑證等語，為
    此提起本件之聲請。
三、經查，聲請人98年10月1日所提出之起訴併聲請訴訟救助狀
    ，係自臺灣高雄監獄寄出，有蓋有該監獄戒護科及該監獄印
    章之狀紙附卷可稽，雖可信其現於該監獄執行中，然聲請人
    在監服刑與其有無繳納訴訟費用之資力並無因果關係。且聲
    請人於本院98年度再字第1號監獄行刑法事件，雖曾提出臺
    灣臺南地方法院97年度救字第14號准許其訴訟救助之裁定，
    但該裁定嗣經同院97年度訴字第712號調查結果認為聲請人
    雖於監獄服刑，惟其基於民事債權人地位仍自多位債務人陸
    續受償借款，足認其並非無資力為由，因而裁定撤銷上開准
    許訴訟救助之裁定，並命聲請人補繳裁判費新台幣（下同）
    227,600元及提解費用10,520元在案，聲請人不服，提起抗
    告，亦遭臺灣高等法院臺南分院97年度抗字第263號裁定駁
    回其抗告，業經本院調取各該裁定書網路本、本院98年度再
    字第1號及98年度救字第2號案卷核閱無誤。又聲請人自陳其
    妻在就業中，所得可以支應撫養上述子女並供聲請人日常生
    活之用。由此足認聲請人現雖在監服刑，但尚非所謂窘於生
    活，且缺乏經濟上之信用之無資力之人（最高行政法院97年
    裁聲字第18號判例參照）。況經本院函詢財團法人法律扶助
    基金會臺南分會，請其查明聲請人是否曾以無資力為由向該
    分會申請法律扶助，經該分會函覆本院查詢結果，聲請人曾
    於97年12月2日為損害債權案件向該基金會屏東分會申請刑
    事交付審判之扶助，但經該分會審查結果，以案件申請非扶
    助施行範圍決定駁回其申請在案。是該分會對於聲請人之申
    請法律扶助案件亦未准予扶助，此有財團法人法律扶助基金
    會臺南分會98年10月12日法扶南明字第0980000162號函附本
    院卷可稽。此外，聲請人未據提出其他能即時調查之證據，
    以釋明其無資力支出訴訟費用之主張為真實，亦未據提出保
    證書以代之，其聲請即屬無從准許。
四、依行政訴訟法第104條、民事訴訟法第95條、第78條，裁定
    如主文。
中    華    民    國    98    年    10    月   27     日
            高雄高等行政法院第三庭
                        審判長法官   邱 政 強
                            法  官   李 協 明
                            法  官   詹 日 賢
以上正本係照原本作成。
如不服本裁定，應於裁定送達後10日內以書狀敘明理由，經本院
向最高行政法院提出抗告（須按對造人數附具繕本）。
中    華    民    國    98    年    10    月   27     日
                            書記官   宋 鑠 瑾


司法院資訊處製作；財團法人民間司法改革基金會備份。
